臺灣臺中地方法院刑事判決　　　　　　 100年度訴字第1114號
公　訴　人　臺灣臺中地方法院檢察署檢察官
被　　　告　陳盛龍
選任辯護人　張淑琪律師
上列被告因毒品危害防制條例案件，經檢察官提起公訴（100年
度偵字第7193號），本院判決如下：
    主    文
陳盛龍犯附表所示之罪，均累犯，各處如附表所示之刑（含主刑
及從刑）。應執行有期徒刑拾捌年。未扣案0000000000號行動電
話壹支（含門號卡壹片）與賴鎮輝連帶沒收，如全部或一部不能
沒收時，與賴鎮輝連帶追徵其價額；未扣案販賣第二級毒品甲基
安非他命所得共新臺幣肆仟伍佰元與賴鎮輝連帶沒收，如全部或
一部不能沒收時，以其與賴鎮輝財產連帶抵償，未扣案販賣第一
級毒品海洛因及販賣第二級毒品甲基安非他命所得共新臺幣玖仟
元沒收，如全部或一部不能沒收時，以其財產抵償。
    犯罪事實
一、陳盛龍（綽號「阿水」、「嘉義」）前因搶奪搶劫軍法案件
    ，經臺灣高等法院臺中分院以74年度重上訴字第77號判決，
    判處有期徒刑15年，褫奪公權10年，嗣最高法院以74年度台
    上字第5705號判決駁回上訴確定，後經臺灣高等法院臺中分
    院以77年度聲減字第2312號裁定減為有期徒刑10年確定，於
    民國80年9月30日因假釋付保護管束。惟陳盛龍另於假釋期
    間內故意再違反肅清煙毒條例案件，經判決處有期徒刑3年2
    月確定，而遭撤銷假釋；又因違反藥事法、槍砲彈藥刀械管
    制條例、麻醉藥品管制條例等案件，分經判處有期徒刑7 月
    、3月、6月，與前開3年2月有期徒刑合併應執行有期徒刑4
    年10月確定，並與假釋前所餘殘刑3年又17日接續執行後，
    於87年9月4日因假釋付保護管束，惟陳盛龍又於假釋期間內
    故意再違反毒品危害防制條例案件，而遭撤銷假釋；又因竊
    盜案件，經臺灣高等法院臺中分院以90年上易字第158號判
    決，判處有期徒刑2年8月確定；復因施用第一、二級毒品，
    經本院以89年度訴字第1941號判決，應執行有期徒刑1年4
    月確定（施用第一級毒品，有期徒刑1年；施用第二級毒品
    ，有期徒刑6月）；再因贓物案件，經本院以89年度中簡字
    第1484號判決有期徒刑5月，如易科罰金，以銀元300元折算
    一日確定，後經本院以96年度聲減字第4408號裁定，就上開
    贓物、施用毒品部分予以減刑，而與竊盜罪合併應執行有期
    徒刑3年4月確定，另與前揭假釋前所餘殘刑3年7月又22日接
    續執行後，於98年3月26日假釋付保護管束，於98年9月17日
    保護管束期滿，未經撤銷假釋，其未執行之刑，以已執行論
    。
二、詎陳盛龍仍不知警惕，其明知海洛因及甲基安非他命分係毒
    品危害防制條例第2條第2項第1款、第2款所列管之第一級毒
    品及第二級毒品，不得非法販賣，竟或單獨基於意圖營利，
    販賣海洛因及甲基安非他命毒品之個別犯意，或與賴鎮輝（
    另經臺灣高等法院臺中分院判刑確定）共同基於意圖營利，
    販賣甲基安非他命之個別犯意聯絡，以賴鎮輝所贈與之門號
    0000000000號SIM卡，插入其自己之行動電話機具內，並以
    之為販毒聯絡工具，由陳盛龍單獨為下述(一)、(二)、(六)所述各
    販賣毒品之犯行，或與賴鎮輝共同為下述(三)至(五)、(七)所述各
    販賣毒品之犯行：
  (一)於99年6月22日上午6時38分25秒、6時40分43秒許，經廖東
    卿（綽號「水果」、「水果龍」）以門號0000000000號行動
    電話，接續撥打陳盛龍持用上開門號行動電話，相約洽購毒
    品之時間地點後；於其後某時許，由陳盛龍攜帶甲基安非他
    命毒品前往南投縣草屯鎮「曼哈頓汽車旅館」，交付甲基安
    非他命毒品1包（重量不詳）予廖東卿，廖東卿當場交付現
    金新臺幣（下同）2000元予陳盛龍，而販賣第二級毒品予廖
    東卿成功。
  (二)於99年6月26日14時3分20秒、14時23分16秒、14時58分25秒
    、15時11分27秒許，經廖東卿以上開門號及0000000000號行
    動電話，接續撥打陳盛龍持用上開門號行動電話門號，相約
    洽購毒品時間地點後；旋於其後某時，由陳盛龍攜帶甲基安
    非他命毒品，前往南投縣竹山鎮過溪橋附近某處，交付甲基
    安非他命毒品1包（重量不詳）予廖東卿，廖東卿當場交付
    現金5000元予陳盛龍，而販賣第二級毒品予廖東卿成功。
  (三)於99年6月19日22時51分15秒許（起訴書誤為10時51分15秒
    ），經洪吉祥（綽號「阿富」）以門號0000000000號行動電
    話，撥打陳盛龍持用上開門號行動電話，相約洽購毒品時間
    地點後；旋於其後某時，由賴鎮輝委由陳盛龍攜帶甲基安非
    他命毒品，前往南投縣草屯鎮○○路399之12號洪吉祥住處
    ，交付甲基安非他命毒品1包（重量不詳）予洪吉祥，洪吉
    祥當場交付現金1000元予陳盛龍，而販賣第二級毒品予洪吉
    祥成功，陳盛龍再將販毒所得交回給賴鎮輝。
  (四)於99年6月22日23時6分54秒許，經洪吉祥以門號行動000000
    0000號電話，撥打陳盛龍持用上開門號行動電話，相約洽購
    毒品時間地點後；旋於其後某時，由賴鎮輝委由陳盛龍攜帶
    甲基安非他命毒品，前往南投縣草屯鎮○○路399之12號洪
    吉祥住處，交付甲基安非他命毒品1包（重量不詳）予洪吉
    祥，洪吉祥當場交付現金1000元予陳盛龍，而販賣第二級毒
    品予洪吉祥成功，陳盛龍再將販毒所得交回給賴鎮輝。
  (五)於99年6月25日16時14分57秒、16時25分45秒、16時35分31
    秒許，經林建名以0000000000號、0000000000號行動電話，
    接續撥打陳盛龍持用上開門號行動電話，相約洽購毒品時間
    地點後；旋於其後某時，由賴鎮輝委由陳盛龍攜帶甲基安非
    他命毒品，前往南投縣草屯鎮○○路加油站附近路旁，交付
    甲基安非他命毒品1包（重量不詳）予林建名，林建名當場
    交付現金1000元予陳盛龍，而販賣第二級毒品予林建名成功
    ，陳盛龍再將販毒所得交回給賴鎮輝。
  (六)於99年6月25日23時50分50秒、翌日凌晨1時55分34秒、2時
    18分57秒、2時34分3秒、2時46分19秒、2時48分50秒許，經
    林建名以0000000000號行動電話，接續撥打陳盛龍持用上開
    門號行動電話，相約洽購毒品時間地點後；旋於其後某時，
    由陳盛龍攜帶海洛因毒品，前往台中縣中投公路某處橋下（
    起訴書誤為草屯鎮○○○路下方某處），交付海洛因毒品1
    包（重量不詳）予林建名，林建名當場交付現金2000元予陳
    盛龍，而販賣第一級毒品予林建名成功。
  (七)於99年6月20日上午11時31分17秒、12時32分11秒、13時6分
    9秒、13時9分38秒許，經邱明輝以0000000000號行動電話，
    接續撥打陳盛龍持用上開門號行動電話，相約洽購毒品時間
    地點後；旋於其後某時，由賴鎮輝委由陳盛龍攜帶甲基安非
    他命毒品，前往臺中市○區○○街附近某處，交付甲基安非
    他命毒品1包（重量不詳）予邱明輝，邱明輝當場交付現金
    1500元（起訴書誤為2000元）予陳盛龍，而販賣第二級毒品
    予邱明輝成功，陳盛龍再將販毒所得交回給賴鎮輝。
三、案經南投縣政府警察局移送臺灣南投地方法院檢察署呈請臺
    灣高等法院臺中分院檢察署令轉臺灣臺中地方法院檢察署檢
    察官偵查起訴。
    理    由
一、證據能力部分：
  (一)按被告以外之人於偵查中向檢察官所為之陳述，除顯有不可
    信之情況者外，得為證據，刑事訴訟法第159條之1第2項亦
    有明文，而該條之立法理由係認被告以外之人（包括證人、
    鑑定人、告訴人、被害人及共同被告等）之陳述如在法官面
    前為之，因其任意陳述之信用性係在已受確定保障之情況下
    所為，自得作為證據。而現階段刑事訴訟法規定檢察官代表
    國家偵查犯罪、實施公訴，依法其有訊問被告、證人及鑑定
    人之權，證人、鑑定人且須具結，而實務運作時，檢察官偵
    查中向被告以外之人所取得之陳述，原則上均能遵守法律規
    定，不致違法取供，其可信度極高，職是，被告以外之人前
    於偵查中已具結而為證述，除反對該項供述得具有證據能力
    之一方，已釋明「顯有不可信之情況」之理由外，即不宜遽
    指該證人於偵查中之陳述不具證據能力。本件證人林建名於
    偵查中在檢察官前所為陳述，已經依法具結，另被告及辯護
    人復均未曾提及檢察官在偵查時有何不法取供致證人證詞顯
    不可信之情事，是其等於偵查中之證述，自得採為本件證據
    。又刑事案件被告對證人之詰問權，係憲法所保障之基本人
    權及訴訟上之基本權利，不容任意剝奪。刑事訴訟法第166
    條、第171條亦均規定當事人或辯護人得於審判期日，及法
    院或受命法官於審判期日前準備程序訊問證人時，有詰問證
    人之權利。被告以外之人於偵查中向檢察官所為之陳述，依
    刑事訴訟法第159條之1第2項規定，除顯有不可信之情況者
    外，得為證據，固非無證據能力。然為保障被告詰問權之行
    使及經由交互詰問以發見真實之目的，故檢察官於偵查中訊
    問證人時，如未予被告詰問之機會，該證人雖經具結，則除
    被告於審判程序中明示捨棄詰問權之行使，或有客觀上不能
    到場陳述並接受詰問之情形外（如刑事訴訟法第159條之3各
    款所列情形），於審判中，均應依法傳喚該證人到場具結，
    使被告或其辯護人針對該證人於偵查中向檢察官所為之陳述
    內容，有行使詰問權之機會，否則該證人於偵查中向檢察官
    所為之陳述，應認為係依法應於審判期日調查而未經予合法
    調查之證據，不得作為判斷之依據（最高法院98年度台上字
    第6308號判決參照）。本案被告及辯護人雖聲請詰問證人林
    建名，惟林建名經本院傳喚及囑託拘提未到，且已另案遭臺
    灣南投地方法院檢察署通緝中，顯已所在不明，故無法予被
    告及辯護人詰問之機會，惟不影響證人林建名於偵訊陳述之
    證據能力，附此敘明。
  (二)按所謂被告以外之人於審判外之陳述，係指被告以外之人就
    其曾經參與或見聞之事實，事後追憶並於審判外為陳述者而
    言。如被告以外之人係被告犯罪之共同正犯、共犯、相對人
    、被害人或其他關係人，而於被告實行犯罪行為時與被告為
    言詞或書面對談，且其對話之本身即係構成被告犯罪行為之
    部分內容者，因非屬其事後就曾經與聞之事實所為之追憶，
    自與審判外之陳述有間，二者不容混淆。又國家基於犯罪偵
    查之目的，對被告或犯罪嫌疑人進行通訊監察，乃係以監控
    與過濾受監察人通訊內容之方式，蒐集對其有關之紀錄，並
    將該紀錄予以查扣，作為認定犯罪與否之證據，屬於刑事訴
    訟上強制處分之一種，而監聽係通訊保障及監察法第13條第
    1 項所定通訊監察方法之一，司法警察機關依法定程序執行
    監聽取得之錄音，係以錄音設備之機械作用，真實保存當時
    通訊之內容，如通訊一方為受監察人，司法警察在監聽中蒐
    集所得之通訊者對話，若其通話本身即係被告進行犯罪中構
    成犯罪事實之部分內容，則依前開說明，自與所謂「審判外
    之陳述」無涉，應不受傳聞法則之規範，當然具有證據能力
    。再按有事實足認被告或犯罪嫌疑人有最輕本刑為3年以上
    有期徒刑之罪嫌，並危害國家安全或社會秩序情節重大，而
    有相當理由可信其通訊內容與本案有關，且不能或難以其他
    方法蒐集或調查證據者，得發通訊監察書。前項通訊監察書
    ，偵查中由檢察官依司法警察機關聲請或依職權以書面記載
    第11條之事項，並敘明理由、檢附相關文件，聲請該管法院
    核發。又除法律另有規定外，實施刑事訴訟程序之公務員因
    違背法定程序取得之證據，其有無證據能力之認定，應審酌
    人權保障及公共利益之均衡維護，通訊保障及監察法第5條
    第1項第1款、第2項及刑事訴訟法第158條之4分別定有明文
    。本件下列經本院所引用有關被告所使用0000000000號電話
    之監聽錄音，已經臺灣南投地方法院於99年6月15日核准在
    案，有詳載案由、監察電話、對象及時間等之臺灣南投地方
    法院99年度聲監字第71號通訊監察書、電話附表等附卷（見
    警卷第10至12頁）可參，係依法所為之監聽；況審酌電話監
    聽侵害被告權益之種類及輕重、對於被告訴訟上防禦不利益
    之程度、犯罪所生之危害或實害等情形，兼顧人權保障及公
    共利益之均衡維護，亦認本件此部分電話監聽合於比例原則
    ，是應認具有證據能力。
  (三)至司法警察依據監聽錄音結果予以翻譯而製作之監聽譯文，
    屬於文書證據之一種，於被告或訴訟關係人對其譯文之真實
    性發生爭執或有所懷疑時，法院固應依刑事訴訟法第165條
    之1第2項規定，以適當之設備，顯示該監聽錄音帶之聲音，
    以踐行調查證據之程序，俾確認該錄音聲音是否為通訊者本
    人及其內容與監聽譯文之記載是否相符；或傳喚該通訊者；
    或依其他法定程序，為證據調查。倘被告或訴訟關係人對該
    通訊監察譯文之真實性並不爭執，即無勘驗辨認其錄音聲音
    之調查必要性，法院於審判期日如已踐行提示監聽譯文供
    當事人辨認或告以要旨，使其表示意見等程序並為辯論者，
    其所為之訴訟程序即無不合（最高法院97年度臺上字第5940
    號判決意旨參見）。查本案檢察官、被告及辯護人於法院審
    理期間對卷附之通訊監察譯文均未爭執證據能力，即對上開
    通訊監察譯文真實性並不爭執，本院並於審判期日踐行提示
    上開通訊監察譯文供當事人辨認或告以要旨，使其表示意見
    ，是本院審酌上開通訊監察譯文作成時之情況，認為適當作
    為證據。又按刑事訴訟法第158條之4之規定，係對於除法律
    另有規定者外，其他違反法定程序蒐得各類證據之證據能力
    如何認定，設其總括性之指導原則，其規範目的在於要求實
    施刑事訴訟程序之公務員，於蒐求證據之初始與過程中，應
    恪遵程序正義，不得違法侵權，如有違反，於個案審酌客觀
    權衡之結果，或將導致證據使用禁止之法效。至於蒐得證據
    之最後，由執行職務之公務員製作之文書，除刑事訴訟法有
    定其程式，應依其規定外，依同法第39條之規定，均應記載
    製作之年、月、日及其所屬機關，由製作人簽名。此屬證據
    取得後文書製作法定程式之遵守，無關乎刑事訴訟法第158
    條之4係規定證據取得過程（程序）適法性之認定。公務員
    製作之文書未經製作人簽名，除本法有特別規定（如第46條
    ）外，是否無效或係不合法律上之程式而得命補正，抑屬證
    據證明力之問題，由法院就文書之性質（意思文書或報告文
    書），視各個情形自由判斷（最高法院97年度臺上字第96
    號判決意旨可參）。本案之上開通訊監察譯文，未依刑事訴
    訟法第39條之規定，記載製作之年、月、日及其所屬機關，
    並由製作人簽名，有卷附之通訊監察譯文可憑。該文書製作
    過程雖未遵守法定程式，但依前揭最高法院判決意旨，此屬
    證據取得後文書之製作，非屬證據取得之過程，與刑事訴訟
    法第158條之4規定無涉，故本案此部分並無法律特別規定而
    應認定無效，附此敘明。
  (四)按刑事訴訟法第159條之5第2項所規定：「當事人、代理人
    或辯護人於法院調查證據時，知有第159條第1項不得為證據
    之情形，而未於言詞辯論終結前聲明異議者，視為有前項之
    同意。」乃係基於證據資料愈豐富，愈有助於真實發現之理
    念，酌採當事人進行主義之證據處分權原則，並強化言詞辯
    論主義，透過當事人等到庭所為之法庭活動，在使訴訟程序
    順暢進行之要求下，承認傳聞證據於一定條件內，得具證據
    適格。此種「擬制同意」，因與同條第一項之明示同意有別
    ，實務上常見當事人等係以「無異議」或「沒有意見」表示
    之，斯時倘該證據資料之性質，已經辯護人閱卷而知悉，或
    自起訴書、判決書之記載而了解，或偵、審中經檢察官、審
    判長、受命法官、受託法官告知，或被告逕為認罪答辯或有
    類似之作為、情況，即可認該相關人員於調查證據之時，知
    情而合於擬制同意之要件（最高法院96年度臺上字第4174號
    判決意旨參照）。經查，除上開供述證據外，本判決下列所
    引用之被告以外之人於審判外之供述證據，檢察官、被告及
    辯護人於本院準備程序及審判期日中均未對此部分之證據能
    力有所爭執，且迄至言詞辯論終結前亦未聲明異議，本院審
    酌上開證據資料製作時之情況，均無違法不當及證明力明顯
    過低之瑕疵，亦認為以之作為證據應屬適當，揆諸前開規定
    ，均認有證據能力。
二、認定被告犯罪事實所憑之證據及理由：
  (一)被告於偵訊、本院準備程序及審理時，除對犯罪事實二、(六)
    部分否認外，餘均坦承單獨或與賴鎮輝共同販賣甲基安非他
    命之犯行。
  (二)證人廖東卿、洪吉祥、邱明輝於警詢及偵訊時之證詞，及證
    人林建名於偵訊時之證詞，足以證明全部犯罪事實（至證人
    廖東卿於警詢及偵訊時雖證稱：99年6月22日係以000000000
    0號行動電話與被告聯絡，惟此與卷附當日上午6時38分25秒
    、6時40分43秒許，被告之通聯對象電話為0000000000號不
    同，參以證人廖東卿於警詢一開始所留電話亦包括00000000
    00號，故應認證人廖東卿就該次所用電話號碼顯有誤記，附
    此敘明）。
  (三)證人即共犯賴鎮輝於本院審理時之證詞，及臺灣高等法院臺
    中分院100年度上訴字第615號判決，足以證明被告與賴鎮輝
    共犯犯罪事實二、(三)至(五)、(七)之販賣甲基安非他命之犯行（
    至犯罪事實二、(三)、(四)部分，雖前開臺灣高等法院臺中分院
    判決認定交易地點係分別在南投縣草屯鎮草屯療養院附近及
    南投縣竹山鎮○○○○道附近某汽車旅館內，惟證人洪吉祥
    於偵訊時已證稱：向陳盛龍買的這兩次都是約在我住處《草
    屯新莊史館路399-12號，我哥哥住處》等語，核與被告於本
    院審理時所供：應是在洪吉祥住處交易等語相符，參以證人
    賴鎮輝於本院審理時亦證稱：交易地點是洪吉祥跟被告約，
    所以我也不清楚實際交易地點等語，故本院認交易地點應以
    證人洪吉祥及被告所陳述為正確，附此敘明）。
  (四)司法警察對被告所有行動電話門號0000000000號實施通訊監
    察，確於上開時間有與證人廖東卿、洪吉祥、邱明輝及林建
    名聯繫買賣甲基安非他命及海洛因之通話譯文，有上開之通
    話譯文附於警卷、偵卷可稽，足以證明被告前揭全部犯罪事
    實。
  (五)綜上所述，被告確有犯罪事實二之販賣甲基安非他命及海洛
    因之犯行事證明確，其犯行均堪認定。
三、對被告辯解，不採之理由：被告否認販賣海洛因予林建名之
    犯行，辯稱：林建名都是吃安非他命，他在99年6月25日23
    時50分有拜託我幫忙他調海洛因，所以我幫他打電話聯絡賴
    鎮輝，當時我人在家裡，就是我霧峰被查獲的租屋處，賴鎮
    輝住樓上，我住樓下，當時賴鎮輝不在，我人在租屋處都沒
    有出去，後來（晚上）12點後我就出找賴鎮輝，賴鎮輝在電
    話中跟我說他沒有貨之後，我繞一繞就回來了，後來賴鎮輝
    回來我就已經去睡覺云云。經查：
  (一)證人林建名於偵訊時已證稱：「（問：『女生』的代號？）
    海洛因。（問：安非他命代號？）硬的…（問：《提示6月
    25日到26日通聯記錄》這是否是你向他們買毒品的譯文？）
    是，我這兩天都有向他們買，海洛因及安非他命都有，海洛
    因是25號買兩千元，安非他命買一千元。26號是買海洛因兩
    千元，那天沒有買安非他命。（問：25號約在哪裡交易？26
    號約在哪裡交易？）草屯鎮○○路台灣加油站旁邊。26號是
    約在中投公路的橋下。」等語，核與其與被告於99年6月25
    日23時50分50秒之通聯譯文，確有提到「女朋友」、「女孩
    子」等情相符，且林建名其後確因施用海洛因及甲基安非他
    命經法院判刑，亦有臺灣南投地方法院99年度訴字第597號
    判決在卷可憑，足證證人林建名所證非虛（至證人林建名前
    述偵訊證言雖提及25日海洛因買兩千元，安非他命買一千元
    等語，惟查，證人於99年6月25日16時35分31秒之通聯譯文
    內僅提及：你現在有帶硬硬的下來等語，並未提及海洛因之
    代號，且起訴書亦僅認定犯罪事實二、(五)部分被告僅販賣甲
    基安非他命之犯行，故本院亦僅就此部分加以審理，另99年
    6月26日凌晨1時55分34秒、2時18分57秒、2時34分3秒、2時
    46分19秒、2時48分50秒之通聯譯文內雖表示被告之通話對
    象為「建中」，惟參照被告之通話對象號碼為0000000000號
    ，核與證人林建名於警詢時所留話號碼相符，且前一通即99
    年6月25日23時50分50秒之通話證人林建名及被告均坦承係
    其2人所為，故譯文所載「建中」顯為證人林建名之誤，均
    附此敘明）。
  (二)證人賴鎮輝於本院審理時雖證稱：「（問：請回想99年6月
    25日同一天晚上23時50分許，林建名是否有另向被告表示要
    購買海洛因？）我有聽被告說過。（問：被告怎麼跟你說的
    ？）被告說有人想要海洛因，問我有沒有？我跟被告說我沒
    有，我自己都沒有在販賣海洛因，我自己都在吃海洛因的解
    藥了。」等語，惟其後則證稱：「（問：被告有無告知你當
    天他與林建名有無完成海洛因交易？）他說他沒有賣給林建
    名海洛因，就是賣給林建名壹仟元的甲基安非他命毒品。當
    時我人不在，到晚上十一點時我才碰到被告，被告才當面跟
    我說。（問：被告當天晚上問你有沒有海洛因，因為有人想
    要買，你回答沒有，之後被告去哪邊？你有看到他嗎？）我
    有看到他和他女朋友去租車，租車完後一下子就回來，之後
    他就在樓下睡覺，因他跟我住同一棟。（問：你怎麼知道他
    都在樓下睡覺？）我去電給他時他就沒有接，我有去敲門，
    沒有人回應，他女朋友也回應被告在睡覺。（問：你剛才不
    是說沒有人回應，為何又說他女朋友說被告在睡覺？）因為
    我打電話給他女朋友。他女朋友跟他住一起…（問：你剛剛
    有說被告說他沒有賣給林建名海洛因，是賣給他壹仟元的甲
    基安非他命毒品，這是被告何時告訴你的？還是你主動問他
    的？）被告跟我說的，因他要拿一千元給我，是在二十五日
    晚上要睡覺之前說的。（問：你所謂二十五日晚上要睡覺之
    前，就是被告與他女朋友去租車回來之前或之後跟你說的？
    ）是租車之前說的。」等語，足證99年6月25日當日，係被
    告約23時許於交付犯罪事實二、(五)所收取之一千元所得時，
    即告知證人賴鎮輝有關林建名想購買海洛因之事，經證人賴
    鎮輝告知並無海洛因可供販賣後，其後被告即與其女朋友去
    租車，租車完後一下子就回來住處後，證人賴鎮輝曾至被告
    房間外敲門，因沒有人回應，證人賴鎮輝始打電話給被告女
    朋友，經被告女朋友告知在睡覺，始認為被告係在租屋處睡
    覺無誤。
  (三)而依被告所使用0000000000號通聯譯文顯示，被告於99年6
    月25日23時50分與證人林建名通話時，其使用電話之基地台
    尚在台中縣霧峰鄉○○路156號頂樓，惟其後於99年6月26日
    凌晨1時55分通話時，其使用電話之基地台已移至台中縣大
    里市○○路○段440號4樓頂，足見被告其後確有外出，此從
    被告於100年8月10日本院審理時先供稱：「（問：根據通聯
    紀錄你晚上11點50分50秒，還與林建名有通聯，通聯之後你
    有無與林建名見面？）無。（問：你打完電話後作何事？）
    我在幫忙林建名連絡賴鎮輝，當時我人在家裡，就是我霧峰
    被查獲的租屋處，賴鎮輝住樓上，我住樓下，當時賴鎮輝不
    在，我人在租屋處都沒有出去。」等語，經本院再質以：「
    （問：為何你的通聯紀錄顯示99年6月26日凌晨1點到2點間
    ，你的通訊基地台位置都不同？《提示並告以要旨》）那個
    時段我都跟賴鎮輝連絡，問他『那裡有無軟的』，12點之前
    我在租屋處，12點以後我就去找賴鎮輝。」等語相符，足見
    被告於99年6月26日凌晨時確有外出，惟依前所述，證人賴
    鎮輝於99年6月25日約23時尚與被告交談，並曾告知被告並
    無海洛因可以提供，被告明知此情，確仍於99年6月25日23
    時50分與證人林建名通話後，尚外出欲尋找證人賴鎮輝提供
    海洛因，顯與賴鎮輝所述不符，足證被告外出顯係尋找其他
    可以購買到海洛因之來源，此與被告與證人林建名於99年6
    月26日凌晨1時55分34秒之通聯譯文內，被告曾提及：「我
    現在上去拿比較快！」、「他人去北部啦，我會給你處裡下
    去」等語相符，參以被告於本院審理時供稱：晚上11點50分
    50秒與林建名通聯後，並未無與林建名見面等語，惟其於偵
    訊時亦供稱：「（問：如果調不到海洛因，為何跟他（即林
    建名）見面？）因為他要跟我買安非他命，我會去跟他道說
    實在沒得調。」等語，足證99年6月26日被告確有與證人林
    建名見面無誤，則自應以證人林建名前揭所述26號是買海洛
    因兩千元，那天沒有買安非他命較可採信。故被告上揭所辯
    並未販賣海洛因云云，顯係事後卸責之詞，不足採信（至起
    訴書雖認該次交易地點係在草屯鎮○○○路下方某處，惟依
    被告與證人林建名於99年6月26日凌晨2時34分3秒、2時46分
    19秒、2時48分50秒之通聯譯文顯示，證人林建名表示：「
    我在那里等你」、「我到霧峰交流道下」、「我還沒到大里
    有一個較登台那兒」等語，足見其2人之交易地點已有變更
    ，參照證人林建名偵訊所證26號是約在中投公路的橋下等語
    ，故本院認並非草屯鎮○○○路下方某處，而係台中縣中投
    公路某處橋下，附此敘明）。
四、我國查緝販賣毒品海洛因、甲基安非他命執法甚嚴，對於販
    賣毒品者尤科以重度刑責。又販賣毒品既係違法行為，當非
    可公然為之，亦無公定價格，且容易分裝並增減份量，而每
    次買賣之價量，可能隨時依雙方關係深淺、資力、需求量及
    對行情之認知、來源是否充裕、查緝是否嚴謹、購買者被查
    獲時供述購買對象之可能風險之評估等情形，而異其標準，
    非可一概而論；販賣之利得，除被告坦承犯行或價量俱臻明
    確外，委難察得實情，販賣之人從價差或量差中牟利之方式
    雖異，其意圖營利之販賣行為則同一。是以因毒品量微價高
    ，取得不易，販賣者率有暴利可圖，苟非意圖販賣營利，一
    般人焉有可能甘冒重度刑責而提供海洛因、安非他命予他人
    。被告或單獨，或與共犯賴鎮輝共同販賣購毒予他人，既均
    無特別之親屬情誼，且上開證人均證述向被告拿取毒品時，
    均有交付金錢之有償行為；參酌本案被告販賣毒品之交易金
    額，如無相當利潤可圖，豈有甘冒遭受重刑之風險，或甚至
    於凌晨外出，而將海洛因、安非他命無償轉讓他人之理？足
    見被告單獨於販售各該次毒品時，或與賴鎮輝共同販售各該
    次毒品時，其主觀上確均有營利之意圖甚明。
五、論罪科刑部分：
  (一)按海洛因、甲基安非他命係毒品危害防制條例第2條第2項第
    1款、第2款所定之第一級毒品、第二級毒品，不得非法持有
    及販賣。
  (二)核被告就犯罪事實二、(一)至(五)、(七)所為，均係犯毒品危害防
    制條例第4條第2項之販賣第二級毒品罪；就犯罪事實二、(六)
    所為，係犯毒品危害防制條例第4條第1項之販賣第一級毒品
    罪。
  (三)被告為販賣第一級毒品海洛因、第二級毒品甲基安非他命前
    ，所為各該持有海洛因、甲基安非他命之犯行，分別為其嗣
    後販賣各該毒品之高度行為所吸收，均不另論罪。
  (四)被告與共犯賴鎮輝就犯罪事實二、(三)至(五)、(七)各次販賣販賣
    第二級毒品犯行，均有犯意聯絡及行為分擔，均為共同正犯
    。
  (五)被告犯罪事實二之各次犯行，均犯意個別或行為互異，均應
    予以分論併罰。
  (六)被告有如犯罪事實欄一所載論罪科刑執行之情形，此有其臺
    灣高等法院被告前案紀錄表1份在卷可查，其受有期徒刑執
    行完畢後，5年之內故意再犯本件有期徒刑以上刑之上開各
    罪，均為累犯，惟販賣第一級毒品罪之法定本刑為死刑及無
    期徒刑部分，及販賣第二級毒品罪之法定本刑為無期徒刑部
    分，依法不得再加重其刑，僅就有期徒刑及罰金刑部分加重
    其刑。
  (七)被告於偵訊及本院審理時，均坦承犯罪事實二、(一)至(五)、(七)
    之犯行，均符合偵查與審判中均各有1次以上自白，自均得
    依毒品危害防制條例第17條第2項規定減輕其刑。
  (八)另按販賣第一級毒品罪之法定刑為死刑或無期徒刑，處無期
    徒刑者，得併科新臺幣2千萬元以下罰金，然同為販賣第一
    級毒品之人，其原因動機不一，犯罪情節未必盡同，或有大
    盤毒梟者，亦有中、小盤之分，甚或僅止於吸毒者友儕間為
    求互通有無之有償轉讓者亦有之，其販賣行為所造成危害社
    會之程度自屬有異，法律科處此類犯罪，所設之販賣第一級
    毒品罪法定最低本刑卻同為無期徒刑，而本件被告就犯罪事
    實二、(六)所示販賣品海洛因部分，最低本刑為無期徒刑，惟
    被告所犯該次販賣海洛因所得價金僅為2千元，所得尚非巨
    額，足見其非販賣海洛因毒品之大、中盤商，就該次犯罪情
    節觀之，尚非罪大惡極，相較於長期、大量販賣毒品之真正
    毒梟而言，其等對社會秩序與國民健康之危害，顯然較不成
    比例；倘該次犯行科以最輕之法定本刑無期徒刑，對被告未
    免過苛，且無從與真正長期、大量販毒之惡行區別，是本院
    衡其該次犯罪之情狀，認被告所犯該次販賣海洛因之犯行，
    若科以最輕本刑無期徒刑，尚屬過重，在客觀上應足以引起
    一般人之同情，確有法重情輕之失衡情狀，爰依刑法第59條
    之規定，就其上開部分酌量減輕其刑。
  (九)爰審酌被告明知海洛因、甲基安非他命毒品均係戕害人身心
    之毒品，為貪圖不法利益，竟單獨販賣海洛因、或單獨販賣
    甲基安非他命，或與共犯賴鎮輝共同販賣甲基安非他命予多
    人（海洛因部分僅1人），危害社會治安及國民健康，且販
    賣毒品為政府戮力查緝之罪，海洛因、甲基安非他命皆足以
    使施用者導致精神、性格異常，造成生命危險之生理成癮性
    及心理依賴性，嚴重戕害國人身體健康，對於社會治安之潛
    在危害實不容輕縱，惟被告犯後除就販賣海洛因部分否認犯
    行外，其餘均已坦承犯行，暨考以其犯罪動機、方法、手段
    、所生危害等一切情狀，分別量處如附表所示之刑，並定其
    應執行之刑，以資懲儆。
六、沒收部分：
  (一)按共同正犯應就全部犯罪結果負其責任，是其犯罪所得之財
    物如為現金者，應合併計算，且於全部或一部不能沒收時，
    以其財產抵償之，惟為避免執行時發生重複沒收、抵償之情
    形，各共同正犯之間係採連帶沒收主義，於裁判時應諭知被
    告共同犯罪所得之財物應與其他共同正犯連帶沒收之，不得
    就全體共同正犯之總所得，對各共同正犯分別重複諭知沒收
    ，且該等非共同被告之共同正犯，亦須於主文明白諭知（最
    高法院97年度台上字第697號、98年度台上字第4618、7459
    、7883、7938號判決要旨可供參酌）。再該規定所稱「追徵
    其價額」者，係指所沒收之物為金錢以外之其他財物而無法
    沒收時，應追徵其價額，使其繳納與原物相當之價額。如所
    得財物為金錢而無法沒收時，始應「以其財產抵償之」（最
    高法院95 年度臺上字第305號判決意旨參照）。復按毒品危
    害防制條例第19條第1項規定，犯販賣毒品罪者，其犯罪所
    得之財物均沒收之，係採義務沒收主義，故販賣毒品所得之
    對價，不問其中成本若干，利潤多少，均應全部諭知沒收，
    貫徹政府查禁煙毒之決心，以符立法本旨（最高法院91年度
    臺上字第2419號判決意旨參照）。
  (二)未扣案之0000000000號門號SIM卡1只，係共犯賴鎮輝送給被
    告使用，而插入該SIM卡之不詳廠牌行動電話機具1支，係被
    告使用自己之手機等情，業據證人賴鎮輝於本院審理時證述
    無誤，應依毒品危害防制條例第19條第1項規定宣告沒收之
    ，如全部或一部不能沒收時，追徵其價額（附表編號三至五
    、七部分，應與共犯賴鎮輝連帶沒收之，如全部或一部不能
    沒收時，應連帶追徵其價額），並於各該主刑項下分別諭知
    （至臺灣高等法院臺中分院100年度上訴字第615號判決，雖
    認該0000000000號門號SIM卡1只曾插入共犯賴鎮輝所扣得之
    GPLUS廠牌行動電話內使用，惟證人賴鎮輝於本院審理時已
    證稱：我給被告用這個號碼，我只有給他SIM卡，行動電話
    是他自己的，跟洪吉祥、林建名、邱明輝這些人聯絡時，被
    告都是用他自己的手機等語，故本院認本案犯罪事實二所載
    之各次犯行，均與共犯賴鎮輝所扣得之GPLUS廠牌行動電話
    無關，故無庸就此為沒收之諭知，附此敘明）。
  (三)附表編號一、二、六部分之犯罪所得，均各應於附表相關編
    號之主刑下諭知沒收，如全部或一部不能沒收時，以被告財
    產抵償之。附表編號三至五、七之未扣案之販賣毒品所得，
    均應各於附表相關編號之主刑下宣告連帶沒收，如全部或一
    部不能沒收時，以被告與共犯賴鎮輝財產連帶抵償之。
七、應適用之法條：
  (一)刑事訴訟法第299條第1項前段。
  (二)毒品危害防制條例第4條第1項、第2項、第17條第2項、第19
    條第1項。
  (三)刑法第11條、第28條、第47條第1項、第59條、第51條第5款
    。
本案經檢察官黃元亨到庭執行職務。
中    華    民    國   100    年    8     月    24    日
          刑事第十三庭  審判長法  官  吳幸芬
                              法  官  劉麗瑛
                              法  官  黃建都
以上正本證明與原本無異。
如不服本判決應於收受送達後十日內向本院提出上訴書狀，其未
敘述上訴之理由者，並得於提起上訴後十日內向本院補提理由書
（均須按他造當事人之人數附繕本）「切勿逕送上級法院」。
                              書記官  賴玉真
中    華    民    國   100    年    8     月    24    日
附錄論罪科刑法條：
毒品危害防制條例第4條：
製造、運輸、販賣第一級毒品者，處死刑或無期徒刑；處無期徒
刑者，得併科新臺幣2千萬元以下罰金。
製造、運輸、販賣第二級毒品者，處無期徒刑或7年以上有期徒
刑，得併科新臺幣1千萬元以下罰金。
製造、運輸、販賣第三級毒品者，處5年以上有期徒刑，得併科
新臺幣7百萬元以下罰金。
製造、運輸、販賣第四級毒品者，處3年以上10年以下有期徒刑
，得併科新臺幣3百萬元以下罰金。
製造、運輸、販賣專供製造或施用毒品之器具者，處1年以上7
年以下有期徒刑，得併科新臺幣1百萬元以下罰金。
前五項之未遂犯罰之。
附表：
┌──┬─────┬──────────────────────┐
│編號│犯罪行為  │  宣  告 刑 （含主刑及從刑）                │
├──┼─────┼──────────────────────┤
│ 一 │如事實欄  │陳盛龍販賣第二級毒品，累犯，處有期徒刑參年捌│
│    │二、(一)    │月。未扣案之0000000000號行動電話壹支（含門號│
│    │          │卡壹張）沒收，如一部或全部不能沒收時，追徵其│
│    │          │價額；未扣案販賣第二級毒品甲基安非他命所得新│
│    │          │臺幣貳仟元沒收，如全部或一部不能沒收時，以其│
│    │          │財產抵償。                                  │
├──┼─────┼──────────────────────┤
│ 二 │如事實欄  │陳盛龍販賣第二級毒品，累犯，處有期徒刑參年拾│
│    │二、(二)    │月。未扣案之0000000000號行動電話壹支（含門號│
│    │          │卡壹張）沒收，如一部或全部不能沒收時，追徵其│
│    │          │價額；未扣案販賣第二級毒品甲基安非他命所得新│
│    │          │臺幣伍仟元沒收，如全部或一部不能沒收時，以其│
│    │          │財產抵償。                                  │
├──┼─────┼──────────────────────┤
│ 三 │如事實欄  │陳盛龍共同販賣第二級毒品，累犯，處有期徒刑參│
│    │二、(三)    │年柒月。未扣案之0000000000號行動電話壹支（含│
│    │          │門號卡壹張）與賴鎮輝連帶沒收，如一部或全部不│
│    │          │能沒收時，與賴鎮輝連帶追徵其價額；未扣案販賣│
│    │          │第二級毒品甲基安非他命所得新臺幣壹仟元與賴鎮│
│    │          │輝連帶沒收，如全部或一部不能沒收時，以其與賴│
│    │          │鎮輝之財產連帶抵償。                        │
├──┼─────┼──────────────────────┤
│ 四 │如事實欄  │陳盛龍共同販賣第二級毒品，累犯，處有期徒刑參│
│    │二、(四)    │年柒月。未扣案之0000000000號行動電話壹支（含│
│    │          │門號卡壹張）與賴鎮輝連帶沒收，如一部或全部不│
│    │          │能沒收時，與賴鎮輝連帶追徵其價額；未扣案販賣│
│    │          │第二級毒品甲基安非他命所得新臺幣壹仟元與賴鎮│
│    │          │輝連帶沒收，如全部或一部不能沒收時，以其與賴│
│    │          │鎮輝之財產連帶抵償。                        │
├──┼─────┼──────────────────────┤
│ 五 │如事實欄  │陳盛龍共同販賣第二級毒品，累犯，處有期徒刑參│
│    │二、(五)    │年柒月。未扣案之0000000000號行動電話壹支（含│
│    │          │門號卡壹張）與賴鎮輝連帶沒收，如一部或全部不│
│    │          │能沒收時，與賴鎮輝連帶追徵其價額；未扣案販賣│
│    │          │第二級毒品甲基安非他命所得新臺幣壹仟元與賴鎮│
│    │          │輝連帶沒收，如全部或一部不能沒收時，以其與賴│
│    │          │鎮輝之財產連帶抵償。                        │
├──┼─────┼──────────────────────┤
│ 六 │如事實欄  │陳盛龍販賣第一級毒品，累犯，處有期徒刑拾伍年│
│    │二、(六)    │貳月。未扣案之0000000000號行動電話壹支（含門│
│    │          │號卡壹張）沒收，如一部或全部不能沒收時，追徵│
│    │          │其價額；未扣案販賣第一級毒品海洛因所得新臺幣│
│    │          │貳仟元沒收，如全部或一部不能沒收時，以其財產│
│    │          │抵償。                                      │
├──┼─────┼──────────────────────┤
│ 七 │如事實欄  │陳盛龍共同販賣第二級毒品，累犯，處有期徒刑參│
│    │二、(七)    │年柒月。未扣案之0000000000號行動電話壹支（含│
│    │          │門號卡壹張）與賴鎮輝連帶沒收，如一部或全部不│
│    │          │能沒收時，與賴鎮輝連帶追徵其價額；未扣案販賣│
│    │          │第二級毒品甲基安非他命所得新臺幣壹仟伍佰元與│
│    │          │賴鎮輝連帶沒收，如全部或一部不能沒收時，以其│
│    │          │與賴鎮輝之財產連帶抵償。                    │
└──┴─────┴──────────────────────┘